【裁判字號】    88,簡上,296
【裁判日期】    890526
【裁判案由】    確定界址
【裁判全文】
臺灣台中地方法院民事判決  八十八年簡上字第二九六號
    上  訴  人  甲○○
    送達代收人  黃  忠    律師
    被上訴人    丙○○○  住台.
    訴訟代理人  乙○○    住同.
右當事人間確定界址事件，上訴人對於中華民國八十八年三月三十一日本院沙鹿簡易
判決（八十八年度沙簡字第一九三號）第一審判決提起上訴，本院判決如左：
    主      文
原判決廢棄。
確定上訴人所有坐落台中縣后里鄉○○段八三四地號（重測前為圳寮段一五二之四三
、一五二之四四、一五二之五一、一五二之七九地號）土地及后義段八三五地號（重
測前為圳寮段一五二之九一地號）土地與被上訴人所有坐落台中縣后里鄉○○段八三
二地號（重測前為圳寮段一四六之六三二地號）土地及后義段八三七地號（重測前為
圳寮段一四六之五九四地號）土地及后 義段七九０地號（重測前為圳寮段一四六之六
三三地號）土地以如附圖所示ＫＪＨＴＧＦ點連接線為經界線。
第一、二審訴訟費用由上訴人負擔。
    事      實
甲、上訴人方面：上訴人未於言詞辯論期日到場，除與原審判決書所載者相同茲予引
    用外，補稱：
  一、聲明：
    （一）原判決廢棄。
    （二）確定原告所有坐落台中縣后里鄉○○段八三四地號（重測前為圳寮段一五
          二之四三、一五二之四四、一五二之五一、一五二之七九地號）土地及后
          義段八三五地號（重測前為圳寮段一五二之九一地號）土地與被告所有坐
          落台中縣后里鄉○○段八三二地號（重測前為圳寮段一四六之六三二地號
          ）土地及后義段八三七地號（重測前為圳寮段一四六之五九四地號）土地
          及后義段七九０地號（重測前為圳寮段一四六之六三三地號）土地之界址
          。
    （三）第一、二審訴訟費用由被上訴人負擔。
  二、陳述：原判決未予詳查竟採用台中縣豐原地政事務所複丈成果圖，作為本件確
      定界址事件之兩造系爭土地之界址，殊難甘服。
  三、證據：援用原審之立證方法。
乙、被上訴人方面：
  一、聲明：駁回上訴。
  二、陳述：除與原審判決記載相同，茲引用外，補稱：
  二、依據台中縣豐原地政事務所複丈成果圖所標示之面積計算，上訴人所有之系爭
      土地面積有增無減，反而增加面積約二十六平方公尺之土地被上訴人所有土地
      之寬度、面積減少甚多。
  三、證據：援用原審之立證方法。
    理      由
一、上訴人未於言詞辯論期日到場，核無民事訴訟法第三百八十六條所列各款情形，
    爰依被上訴人聲請，由其一造辯論而為判決。
二、上訴人起訴其所有坐落台中縣后里鄉○○段八三四地號（重測前為圳寮段一五二
    之四三、一五二之四四、一五二之五一、一五二之七九地號）土地及后義段八三
    五地號（重測前為圳寮段一五二之九一地號）土地與被告所有坐落台中縣后里鄉
    ○○段八三二地號（重測前為圳寮段一四六之六三二地號）土地及后義段八三七
    地號（重測前為圳寮段一四六之五九四地號）土地及后義段七九０地號（重測前
    為圳寮段一四六之六三三地號）土地相毗鄰，惟台中縣政府於八十六年間辦理地
    籍圖重測時，因兩造指界不一，經該所依被告所指定之界址施測，而以舊地藉圖
    作為施測之參考，然而重測後之結果，使原告面積相形減少，經台中縣政府調處
    結果，率以被告所指之界址為重測界址，造成僅原告單方退縮，被告面積增大，
    且與舊地籍圖之界址不符，顯見上開調處有誤，爰於收受上開調處筆錄後十五日
    內依法提起確定界址訴訟。被上訴人則以依據台中縣豐原地政事務所複丈成果圖
    所標示之面積計算，上訴人所有之系爭土地面積有增無減，反而增加面積約二十
    六平方公尺之土地，被上訴人所有土地之寬度、面積減少甚多等語資為抗辯。
三、上訴人起訴主張其所有坐落台中縣后里鄉○○段八三四地號（重測前為圳寮段一
    五二之四三、一五二之四四、一五二之五一、一五二之七九地號）土地及后義段
    八三五地號（重測前為圳寮段一五二之九一地號）土地與被告所有坐落台中縣后
    里鄉○○段八三二地號（重測前為圳寮段一四六之六三二地號）土地及后義段八
    三七地號（重測前為圳寮段一四六之五九四地號）土地及后義段七九０地號（重
    測前為圳寮段一四六之六三三地號）土地相毗鄰，上開土地之界址，原為兩造所
    不爭，嗣因實施地籍圖重測時，兩造因指界不一，經調處結果，以被上訴人所指
    之界址為重測界址，且與舊地籍圖之界址不符，上訴人不服上開調處，依法提起
    確定界址訴訟之事實，業據其提出土地登記簿謄本、地籍圖謄本及調處筆錄等件
    為證。從而，上訴人既認其所有上開土地與被上訴人間土地界址有不明之情形，
    自得提起本件確定界址訴訟，合先敘明。
四、本件確定界址事件經本院囑託內政部土地測量局所派員測量，依據台中縣豐原地
    政事務所所保管之舊地籍圖、地籍調查表、界址坐標等謄繪（展繪）本案有關土
    地經界線作成鑑定圖。鑑測結果認：為求測量精確，首先用精密電子測距經緯儀
    檢測系爭土地周圍之圖根點，並增加施測測量補助點，經檢核計算合格後，作為
    界址測量之基準。以同儀器置於圖根點、測量補助點，施測系爭界址及各界址點
    ，經輸入電腦，計算各界址點之坐標，用自動繪圖儀展繪於鑑測原圖（與地籍圖
    同比例尺：一千二百分之一及五百分之一）等情。查內政部土地測量局所派員測
    量，係採用精密電子測距經緯儀檢測系爭土地周圍之圖根點，並增加施測測量補
    助點，其測量儀器及技術較為精確，與原審囑託台中縣豐原地政事務所依據舊地
    籍圖數化施測結果之經界線相較，應以內政部土地測量局作成鑑定圖為正確。雖
    上訴人主張兩造之界址應以其所住房屋之牆壁外緣為界等語，然為被上訴人所否
    認，而上訴人又無法舉證以實其說，自難僅憑其片面之陳述遽認定其主張為真實
    。從而，本院認兩造間之界址應依舊地籍圖為準，即以如附圖所示ＫＪＨＴＧＦ
    點連接線為界。
五、原審認兩造間土地界址為如原審判決附圖所示ＮＭＬＫＨＥ點連接線為經界線，
    尚有未恰，上訴意旨指摘原判決不當，求予廢棄改判，理由雖不同，惟原審判決
    確定之界址，既不正確，應由本院予以廢棄改判，如主文第二項所示。
六、據上論結：本件上訴為有理由，依民事訴訟法第四百三十六條之一第三項、第四
    百六十三條、第四百四十九條第一項、第三百八十五條第一項前段、第八十一條
    第一項第一款、第二款，判決如主文。
中      華      民      國    八十九    年      五      月    二十六    日
                                  臺灣臺中地方法院民事第一庭
                                      審判長法  官  吳惠郁
                                            法  官  吳蕙玟
                                            法  官  林洲富
右為正本係照原本作成
如對本判決上訴，須於判決送達後二十日內，向本院提出上訴狀，同時表明上訴理由
；如已於本判決宣示後送達前提起上訴者，應於判決送達後十日內補具上訴理由（上
訴僅得以判決適用法規顯有錯誤為理由，並按他造當事人之人數附繕本）。
中      華      民      國    八十九    年      五      月    二十九    日
                                            書記官


司法院資訊處製作；財團法人民間司法改革基金會備份。
